【裁判字號】    99,抗,1518
【裁判日期】    991108
【裁判案由】    假處分
【裁判全文】
臺灣高等法院民事裁定                  99年度抗字第1518號
抗  告  人  周珍儀
代  理  人  謝家健律師
上列抗告人與相對人全藝興業有限公司間假處分事件，對於中華
民國99年9月7日臺灣臺北地方法院99年度裁全字第144號裁定，
提起抗告，本院裁定如下：
    主  文
抗告駁回。
抗告訴訟費用由抗告人負擔。
原裁定所命供擔保之金額更正為新臺幣柒拾萬元。
    理  由
一、按債權人金錢以外之請求因請求標的之現狀變更，有日後不
    能強制執行，或甚難執行之虞者，欲保全強制執行者，得聲
    請假處分；另請求及假處分之原因應釋明之，此釋明如有不
    足，而債權人陳明願供擔保或法院認為適當者，法院得定相
    當之擔保，命供擔保後為假處分，民事訴訟法第532條、第5
    33條準用同法第526條第1項、第2項分別定有明文。次按法
    院為附條件之假處分裁定，命債權人供擔保後得為假處分，
    此項擔保係備賠償債務人所應受之損害，故法院此項擔保額
    應斟酌債務人所應受之損害為衡量之標準，其數額應依標的
    物受假處分後，債務人不能利用或處分該標的物所受之損害
    額，或因供擔保所受之損害額定之，非以標的物之價值為依
    據。法院就債務人因假扣押或假處分所受損害，命債權人預
    供擔保者，其金額之多寡應如何認為相當，原屬於法院職權
    裁量之範圍，雖非當事人所可任意指摘，惟抗告法院仍得依
    職權認定該擔保金是否相當，予以提高或降低(最高法院48
    年台抗字第142號判例、63年台抗字第142號判例及85年度台
    抗字第381號裁定意旨參照)。
二、抗告意旨略以：伊聲請就相對人所有如原裁定附表所示土地
    （下稱系爭土地）所有權應有部分1/6假處分，該土地應有
    部分公告現值為新臺幣（下同）3,549,986元，如伊提起本
    案訴訟，預估通常所需之訴訟期間為2年6月，據此推算相對
    人因假處分不當所可能遭受損害約為443,748元，乃原裁定
    竟命抗告人以475萬元供擔保，自有未當，爰提起抗告求予
    廢棄等語。
三、經查，抗告人前以伊於民國（下同）97年4月5日向天達建設
    有限公司（下稱天達公司）及國碁科技股份有限公司（下稱
    國碁公司）購買坐落台北縣新店市○○段200、200-12、207
    -2地號土地上預定興建之「森林童話第2期」A棟房屋及其基
    地應有部分，伊已繳交房屋及土地部分價款各77萬元，詎天
    達公司及國碁公司無法履約，經伊催告後解約，並向法院聲
    請對天達公司及國碁公司核發支付命令獲准確定，惟國碁公
    司嗣竟將名下系爭土地以信託為原因移轉登記相對人所有，
    伊自得依信託法第6條第1項規定，聲請撤銷前揭信託行為等
    情，業已提出房屋、土地買賣預約書、繳款通知書、匯款單
    等件為證（原審卷第11-34頁），應認抗告人就其請求已盡
    釋明之責。抗告人復提出土地登記謄本、支付命令及其確定
    證明書、國基公司所得資料清單等件為證（原審卷第9-10頁
    、第35-39頁、本院卷第14-18頁、第20頁），堪認抗告人亦
    已就請求標的之現狀變更，有日後不能強制執行或甚難執行
    之虞之假處分原因為相當之釋明。相對人復已陳明願供擔保
    ，以補釋明之不足，揆諸上開說明，已符合假處分之要件，
    原法院准其所請，尚無不合。惟就假處分擔保金額之酌定，
    係以系爭土地受假處分後，相對人不能利用或處分系爭土地
    所受之損害額為標準，有如前述。爰斟酌本件假處分後，抗
    告人依法提起本案訴訟，依各級法院辦案期限實施要點之標
    準，一審為1年4個月，二審為2年共計3年4個月（依最高法
    院97年度第1次民事庭會議決議，撤銷訴訟其訴訟標的價額
    為債權人撤銷權之行使所受利益為準，抗告人對國碁公司所
    持有前述確定支付命令所示債權額，未逾150萬元，為不得
    上訴第三審事件）推估為兩造進行本案訴訟之審判期間，並
    以系爭土地遭假處分部分之公告現值，依法定利率5%計算，
    相對人在此期間內可能造成之損害為70萬元【計算式：（土
    地公告現值每平方公尺16,700元×土地面積1,508.45平方公
    尺×應有部分權利範圍1/6）×5%×（3年＋4/12年）＝699,
    753元，取萬元為整數核為70萬元】。
四、綜上所述，原裁定准抗告人供擔保而為假處分乙節，並無違
    誤，原裁定仍應予維持。又命抗告人提供之擔保金額，係屬
    法院職權，原法院斟酌抗告人提供之擔保金，由本院更正後
    ，裁定如主文所示。
五、據上論結，本件抗告為無理由，依民事訴訟法第495條之1第
    1項、第449條1項、第95條、第78條，裁定如主文。
中    華    民    國    99    年    11    月    8    日
                  民事第十九庭
                        審判長法  官  張  蘭
                              法  官  黃莉雲
                              法  官  王漢章
正本係照原本作成。
不得再抗告。
中    華    民    國    99    年    11    月    8     日
                              書記官  林淑貞

司法院資訊處製作；財團法人民間司法改革基金會備份。
